臺灣臺中地方法院民事判決　　　　　　100年度簡上字第158號
上　訴　人　張文章
被 上訴 人　張峻華
　　　　　　張益源
上列當事人間請求拆屋還地等事件，上訴人對於中華民國100年4
月1 日臺灣臺中地方法院臺中簡易庭99年度中簡字第1065號第一
審民事簡易判決提起上訴，本院於100 年11月25日言詞辯論終結
，判決如下：
    主      文
上訴駁回。
上訴人應各給付被上訴人二人新臺幣肆仟零捌拾元，及自民國九
十九年四月二十一日起至返還如附圖Ｂ、Ｃ所示土地予全體共有
人之日止，按月各給付被上訴人二人新臺幣陸拾捌元。
第一、二審訴訟費用新臺幣玖仟柒佰柒拾元由上訴人負擔。
    事實及理由
壹、程序方面：
一、按訴之變更或追加，非經他造之同意，不得為之，但第255
    條第1項第2款至第6款情形，不在此限，民事訴訟法第446條
    第1 項定有明文；此項規定於簡易案件之上訴程序準用之，
    同法第436 條之1第3項亦有明文。又按訴狀送達後，原告不
    得將原訴變更或追加他訴，但請求之基礎事實同一者，不在
    此限。民事訴訟法第255條第1項第2款定有明文。
二、查被上訴人原起訴聲明第二項求為：「被告（即上訴人）應
    給付原告（即被上訴人）10,301元及自起訴狀繕本送達日起
    至返還前項土地之日止，按月給付原告217 元。」，嗣於本
    院二審行準備程序時具狀表示：「本件因無權占有所引之不
    當得利或侵權行為請求權應為可分之債，蓋被上訴人所持有
    之共有土地為分別共有，依據共有人之應有持分比例，對照
    系爭無權占有受侵害之面積，轉化成金錢依分別共有之比例
    求償，以被上訴人間是依持分面積分別請求。」而對原審判
    決主文第二項所示金額改以被上訴人二人分別請求，核其請
    求之基礎事實均同為上訴人無權占有使用系爭土地之相當租
    金不當得利請求權，依首開規定，自屬有據，應予准許。
貳、陳述及答辯要旨：
一、被上訴人方面：
  (一)於原審起訴主張：臺中市○區○○段15地號土地（下稱系爭
    土地）為被上訴人、上訴人及訴外人等共14人所共有，上訴
    人未得被上訴人及其他共有人之同意，竟占用系爭土地特定
    部分搭建鐵皮屋及種植樹木，並放置花瓶、籃球架、狗籠、
    角鐵板模、大型水塔4 個與木材垃圾等地上物，占用位置如
    附圖所示Ｂ、Ｃ部分，面積合計173.19平方公尺（36.69＋
    136.50＝173.19），爰依民法第767 條規定，請求上訴人拆
    除所占用系爭土地上之地上物，並將無權占有之土地返還被
    上訴人及全體共有人。又上訴人未經全體共有人同意，無權
    占有系爭土地之特定部份用以搭蓋鐵皮屋、種植樹木並放置
    前揭大型物品等，未付任何代價而使用系爭土地之特定部份
    ，消極減免其應支付使用該土地代價，上訴人既受有利益，
    致被上訴人受有損害，被上訴人自得依據民法第184條第1項
    、第179 條之規定，請求上訴人賠償損害及返還所受相當於
    租金之不當得利，被上訴人就系爭土地之應有部份為000000
    0分之558618，約百分之19.57，上訴人無權占用系爭土地搭
    建房屋及置放前開籃球架等物已逾5 年，被上訴人茲依不當
    得利及侵權行為之法律關係，請求上訴人自起訴日回溯5 年
    即94年3 月15日起，給付被上訴人相當於租金之不當得利共
    13,015元。關於損害金之計算方則係依土地法第105 條準用
    同法第97條之規定計算，並依平均地權條例第16條規定以公
    告地價百分之80為其申報地價，及以土地申報總價額年息百
    分之10為計算基準《計算式為：173.19平方公尺（實測後占
    用面積）×960（公告地價）×0.8（公告地價80% 為申報地
    價）×0.1（土地申報總價年息10%）×0.1957（被上訴人應
    有部分）×5=13,015元，小數點以下四捨五入》，及自起訴
    狀繕本送達翌日起至返還前開無權占用土地之日止，按月給
    付被上訴人217元《計算式為：960（公告地價）×173.19（
    實測後占用面積）×10%（土地年息）×0.8（公告地價80%
    為申報地價）÷12×0.1957（原告應有部分）=217元》。爰
    依法提起本件訴訟，並於原審聲明：1.上訴人應將坐落系爭
    土地如附圖Ｂ、Ｃ部分所示面積173.19平方公尺之樹木、花
    瓶、籃球架、狗籠、角鐵板模、大型水塔4 個與木材垃圾等
    地上物拆除，並將土地返還被上訴人及全體共有人。2.上訴
    人應給付被上訴人1 萬3015元及自起訴狀繕本送達翌日起至
    返還前項土地之日止，按月給付被上訴人217 元。
  (二)於本院補陳：
    1.本案係「部分」共有人逕自占用共用物之特定部分，揆諸
      最高法院79年台上字第2336號裁判要旨，自無由以該占用
      現狀即遽謂全體共有人間有分管契約。上訴人所提出之「
      證人」，僅能視為其知悉上訴人占用，至多為應有之持分
      同意上訴人興建之法律關係，然知悉占用與知悉分管契約
      存在，兩者意涵差距甚遠。且證人張坤卿自稱本案空地分
      管協議自小孩時代起就如此使用系爭土地等語，參以系爭
      土地異動索引可知，此八名共有人存在之時為臺灣光復前
      ，即日治時期。證人此時應為嬰兒時期，如何明白知悉所
      謂「分管契約」之理，顯與常理不合。被告、證人張坤卿
      及陳秀玉之夫張清正三人，陸續於臺中地方法院拍賣中取
      得部分持份，兩位證人之證言與使用系爭土地本有密切利
      害關係，因通常於法院取得共有土地部分持份，是不可能
      點交，為了可以使用拍賣之持份，而做出與事實不合之虛
      偽證言，且證人張坤卿、陳秀玉不僅無法指出其餘共有人
      之分管範圍比例，陳秀玉更證稱不認識這些人，但其之共
      有持份有部分就是向這三人後代拍賣取得，即可證明陳秀
      玉證言明顯與事實不合。
    2.上訴人迄今並無法證明系爭土地「全體共有人」就「共有
      物之全部範圍」劃定範圍，「各自占用共有物之特定部分
      」而為管理之要件事實，故被告抗辯共有人間就系爭土地
      有分管契約、協議之存在，自不足採。參以臺中市○○段
      15地號之土地異動索引可知，當時之共有人並非上訴人所
      主張之僅四人共有。且揆諸當時土地法及修正前民法第82
      0 條，上訴人杜撰之分管協議不僅無效而且違反當時之相
      關法律，上訴人稱全體共有人同意其新起造之違章建築，
      上訴人仍亦未舉證以實其說。上訴人既未能舉證證明分管
      契約之存在，其另主張前手默示同意各共有人使用系爭土
      地之特定部份，此分管契約轉為未定分管期限之分管契約
      ，上訴人被上訴人自前手處取得系爭土地應有部份，應繼
      受先前默示分管協議之狀態云云，亦不足採。
    3.上訴人另主張其陸續輾轉取得部分共有人持份，及有權利
      使用其陸續輾轉取得之持份。被上訴人起訴時上訴人為無
      權占有，後續輾轉取得部分之持份自無自動治癒起訴時之
      無權占有及不當得利之瑕疵，此有最高法院81年台上字第
      1818號、86年台上字第1464號及臺灣高等法院臺中分院98
      年度上字第246 號判決可參。上訴人又主張有權利使用其
      陸續輾轉取得之持份云云，參最高法院57年台上字第2387
      號、62年台上字第1803號判例意旨，本案應由上訴人舉證
      其陸續輾轉取得之持份是否有點交過程，其占用系爭土地
      之特定範圍、面積及界址為何，依上述實務判例、判決見
      解，上訴人所辯於法無據，自無可採。
    4.縱認有上訴人所言之默示分管契約存在，上訴人亦未就被
      上訴人於受讓系爭土地之應有部分時明知或可得而知分管
      契約存在之事實，舉證證明之。且依司法院大法官會議釋
      字第349 號解釋意旨及最高法院86年度台上字第2098號判
      決意旨，縱認有默示分管契約存在，該分管契約對被上訴
      人亦應不存在，被上訴人自不受該分管契約之拘束。
    5.上訴人稱所占用系爭Ｃ圖之盆栽、籃球架及植物等在其分
      管範圍內，連絡彼此感情云云。世上有何道理利用共有之
      財物圖自己之私利。且依據上訴人自認已放置超過20年，
      並非如其所述，隨時可以移走，且如原審起訴書中所載，
      98年10月13日、12月13日、12月16日、12月20日及99年1
      月4 日等多次將原先可雙向通行機車之道路以盆栽擋住，
      僅剩不到50公分之距離，使共有人張峻華、住戶及多名共
      有人房客進出自由受到妨害，且從本件起訴時所附之光碟
      中可知被告以狗籠養雞，且將狗籠移至原告家門口，上訴
      人於原審會勘之前，始移至目前擺放的位置，上訴人如此
      顯非常態善意之合法使用。
    6.本件因無權占有所引之不當得利或侵權行為請求權應為可
      分之債，蓋被上訴人所持有之共有土地為分別共有，依據
      共有人之應有持分比例，對照系爭無權占有受侵害之面積
      ，轉化成金錢依分別共有之比例求償，以被上訴人間是依
      持分面積分別請求。
二、上訴人方面
  (一)於原審則以：系爭土地由上訴人之父張登欽與被上訴人等之
    祖父張興鋒、伯祖父張興秋、張興松等4 人共有系爭土地時
    ，曾就系爭土地之使用於口頭有分管協議，雖無分管書面，
    但卻為各共有人或其後繼承人等數十年來所遵守，由此長達
    數十年來事實上各自使用之關係，足以證明確有分管協議存
    在。嗣上訴人之父親過世後，由被上訴人及上訴人之兄張文
    騫繼承系爭土地之應有部份，蓋上訴人所使用者為上訴人父
    親分管之系爭土地部分，而上訴人之哥哥張文騫亦同意上訴
    人使用。是以，上訴人於75年間，在系爭土地上特定部份興
    建該鐵皮屋乃基於分管協議，自始合法使用系爭土地特定部
    份，並非屬無權占有。且在上訴人興建鐵皮屋建物後之20年
    以上期間，其他共有人均未向上訴人表示反對或要求拆屋還
    地之意思表示，足可證明當時其他共有人依分管事實各自管
    理使用，並未反對。此外，被上訴人擺放盆栽之位置係在分
    管位置內，而葡萄園、種植盆栽是在綠化環境，另籃球架亦
    提供附近鄰居一同使用，用為連絡彼此情感，皆為有利於共
    有人之行為，並非上訴人為排他的單獨所有，又水塔、狗籠
    僅為一時擺放，就如同機車停放，隨時可移動或遷移，均不
    應構成無權占用。其於原審並聲明：被上訴人之訴駁回；願
    供擔保免為假執行。
  (二)於本院補稱：
    1.系爭土地之默示分管事實，早於被上訴人之祖父及伯祖父
      等三大房及上訴人之父與另共有持分人張啟榕時代即已劃
      分清楚，而張啟榕所有部份是劃分歸屬被上訴人之祖父及
      伯祖父等三大房使用範圍，也因此才產生被上訴人之祖父
      及伯祖父等三大房須向張啟榕等繳納土地使用租金。被上
      訴人等是於92年始自其祖父受「贈與」取得此系爭土地所
      有權，在此之前被上訴人均無實際住過此系爭土地，未為
      了解先前共有人之間默示分管使用事實，而系爭土地之默
      示分管使用至少也超過五、六十年以上，所有共有人之間
      亦從未發生任何用使用紛爭，被上訴人一再主張未有默示
      分管使用事實，被上訴人所使用之兩排房屋及新增建之衛
      浴間，豈不是也須拆屋還地。
    2.系爭Ｃ圖即擺置盆景、水塔、狗籠，在原審測量時，上訴
      人就曾當面聲明範圍內有六、七盆是屬共有人張坤池之妻
      寄放，上訴人代為管理。而這些可隨時移動搬離之物放置
      時間亦不如被上訴人請求追溯5 年的時間，且上訴人目前
      亦已清除搬離地上盆景、水塔等。又上訴人籃球架擺放位
      置是上訴人從被上訴人等三大房向另共有人張啟榕承租使
      用，部分於93年法拍標得，也因是共有土地而未為點交，
      故這部分是上訴人於原先分管範圍外，另外從被上訴人之
      祖父及伯祖父分管範圍內取得所有權利。而系爭Ｂ圖部分
      是上訴人自75年起即已興蓋做「廚房」使用迄今，此部份
      亦是上訴人先父與被上訴人祖父、伯祖父及另共有人張啟
      榕年代即已有口頭默示分管範圍內。
三、原審判決：(一)上訴人應將坐落臺中市○○區○○段15地號土
    地如附圖Ｂ（面積36.69平方公尺）、Ｃ（面積136.50 平方
    公尺）所示範圍土地上之地上物拆除，並將土地返還予被上
    訴人及其他共有人全體；(二)上訴人應給付被上訴人新臺幣8,
    160元，及自民國99年4月21日起至返還前項土地之日止，按
    月給付被上訴人新臺幣136 元。(三)被上訴人其餘之訴駁回。
    (四)訴訟費用新臺幣6,130 元由上訴人負擔；(五)本判決第一項
    及第二項得假執行，但上訴人如以新臺幣229,908 元為被上
    訴人預供擔保，得免為假執行。上訴人不服，提起本件上訴
    ，其上訴聲明為：(一)原判決廢棄；(二)第一項廢棄部分，被上
    訴人等在第一審之訴及其假執行之聲請均駁回；(三)第一、二
    審訴訟費用由被上訴人等負擔；(四)如受不利之判決，願供擔
    保免為假執行。被上訴人之答辯聲明則為：1.上訴駁回；2.
    上訴費用上訴人負擔。
、法院之判斷
一、被上訴人主張系爭土地係被上訴人、上訴人及訴外人等共14
    人所共有，被上訴人張益源應有部分為0000000 分之279309
    ，被上訴人張峻華應有部分亦為0000000 分之279309，嗣共
    有人中張清正將其應有部份移轉與上訴人，又上訴人占用系
    爭土地如附圖所示Ｂ、Ｃ部分，面積合計173.19平方公尺等
    事實，業據其提出土地登記第二類謄本等件為證，且經原審
    至現場履勘屬實，並囑託臺中市中興地政事務所派員會同鑑
    測，經該中心以99年6 月28日測籍字第0990007897號函檢送
    臺中市中興地政事務所土地複丈成果圖（即附圖）在卷可稽
    ，且為上訴人所不爭執，堪可信為真實。
二、被上訴人主張上訴人無權占有系爭土地，惟為上訴人所否認
    ，並以上開情詞辯解，是本件所應審究者厥為：系爭土地究
    否有上訴人所稱之分管契約存在？
  (一)按所有人對於無權占有或侵奪其所有物者，得請求返還之，
    對於妨害其所有權者，得請求除去之；又各共有人對於第三
    人，得就共有物之全部為本於所有權之請求，但回復共有物
    之請求，僅得為共有人全體之利益為之；另共有物，除契約
    另有訂定外，由共有人共同管理之，民法第767 條前段、中
    段、第821條及98年7月23日修正施行前民法第820 條定有明
    文。又民法第820條第1項於98年1 月23日經修正公布，於公
    布後6個月即98年7 月23日施行，惟據民法物權篇施行法第1
    條後段，物權在修正施行前發生者，除本施行法有特別規定
    外，亦不適用修正後之規定，本案之情形係在民法第820 條
    第1 項修正施行前，民法物權篇施行法亦無特別規定，自應
    適用修正前之民法第820條第1項，先予敘明。復按未經共有
    人協議分管之共有物，共有人對共有物之特定部分占用收益
    ，須徵得他共有人全體之同意。如未經他共有人同意而就共
    有物之全部或一部任意占用收益，他共有人固得本於所有權
    請求除去其妨害或請求向全體共有人返還占用部分（最高法
    院87年度台上字第1359號判決意旨參照）；又共有物分管契
    約係共有人就共有物管理方法所成立之協議，依（修正前）
    民法第820條第1項規定，應由共有人全體共同協議訂定之（
    最高法院89年度台上字第585號判決意旨參照）。
  (二)按當事人主張有利於己之事實者，就其事實有舉證之責任，
    民事訴訟法第277 條定有明文。本件上訴人主張系爭土地上
    有分管契約，故其有權使用系爭土地之特定部份，為被上訴
    人所否認，是上訴人就分管契約之存在自應負舉證責任。上
    訴人就此辯稱：系爭土地由上訴人之父張登欽與被上訴人等
    之祖父張興鋒、伯祖父張興秋、張興松等4 人共有系爭土地
    時，曾就系爭土地之使用於口頭有分管協議，並於原審提出
    分管草圖1 張、聲請傳訊證人張坤卿即系爭土地共有人及其
    配偶陳秀玉。然查：
    1.上訴人於98年2 月27日，其控告原告等及訴外人楊玉秀妨
      害自由一案（臺灣臺中地方法院檢察署98年度他字第754
      號）之偵查庭中，就檢察官訊問系爭土地上是否設立分管
      契約乙節時，主張系爭土地各共有人間未訂立分管契約，
      此有臺灣臺中地方法院檢察署98年度偵字第7814號檢察官
      不起訴處分書、臺灣高等法院臺中分院檢察署98年度上聲
      議字第1176號處分書附原審卷可憑。雖上訴人於原審100
      年2 月14日審理時，否認曾在偵查庭中答稱無分管契約云
      云，又於上訴後具狀表示：上訴人籃球架擺放位置是上訴
      人從被上訴人之父及伯父等三人向另共有人張啟榕承租使
      用部分於93年法拍標得，也因是共有土地而未為點交，因
      這部分是上訴人於原先分管範圍外，另外從被上訴人之祖
      父及伯祖父管範圍內取得所有權利，故檢察官問上訴人時
      ，上訴人未為主張那部分有分管約定云云，惟上訴人所述
      前後不一，已非無疑。
    2.證人張坤卿於原審99年9月6日審理時具結證稱：系爭土地
      在伊父執輩就有協議分管，但當初都是用口頭約定，並沒
      有立書據，除了住宅用地以外，當初三合院外的廣場提供
      為曬穀場用地，就有依每人分管對峙去使用，分管位置如
      被告所提出之分管位置草圖所示，大概在50幾年伊還是小
      孩子的時候，就知道有分管的位置，但不清楚實際上係何
      時定分管契約、分管當時究竟有幾位共有人、如何劃分等
      ，伊只知道現時的分管位置云云；證人陳秀玉則證稱：伊
      自60年左右嫁過來時已經有這樣的約定，分管位置草圖正
      確，亦不清楚實際上係何時定分管契約、分管當時究竟有
      幾位共有人、如何劃分等，僅知道現實之分管位置云云。
      另於原審99年10月13日審理中，被上訴人質以土地異動索
      引中有訴外人張啟榕、張啟川、張啟震等8 人，都沒有在
      被告所提出之分管草圖中顯現，其有無參與分管協定等問
      題，證人張坤卿證稱：張啟榕等人都是地主之一，伊等三
      大房係向張啟榕承租，張啟榕等人均未確實占有系爭土地
      ，亦未參與分管約定，伊等三大房向張啟榕等人承租土地
      與被告無關，上訴人亦為原始地主之一，一直傳下來，在
      伊等承租時都已經分管好了云云；證人陳秀玉則證稱：自
      伊嫁過來就沒有看過那些人，伊不知道云云，足徵證人張
      坤卿、陳秀玉對於分管契約之約定時間、分管位置及當時
      之共有人為何、是否均同意分管契約等均不清楚，尚無法
      證明確實有分管契約存在之事實。
    3.上訴人並不爭執系爭土地之共有人尚有張啟榕等人，卻無
      法提出任何證據以證明系爭土地曾得當時所有之共有人同
      意而成立分管契約，既分管契約性質上屬共有物之管理，
      依修正前民法第820條第1項自以得全體共有人之同意為必
      要，上訴人於原審及提起上訴均無法具體舉證其所主張之
      分管契約業經系爭土地全體共有人同意，揆諸前開條文及
      判例意旨之說明，尚不足已證明系爭土地有分管契約存在
      。此外，就該分管草圖1 張，為上訴人所自行繪製，被上
      訴人否認其真實性，且亦不足以證明係得當時全體共有人
      之同意所為之分管契約，是上訴人主張系爭土地上有分管
      契約存在，並非無權占有云云，要無可採。又上訴人既未
      能舉證證明分管契約之存在，其另主張前手默示同意各共
      有人使用系爭土地之特定部份，此分管契約轉為未定分管
      期限之分管契約，兩造自前手處取得系爭土地應有部份，
      應繼受先前默示分管協議之狀態云云，亦不足採。
    4.按占有僅占有人對於物有事實上管領力為已足，不以其物
      放置於一定處所，或標示為何人占有為生效條件（最高法
      院53年台上字第861 號判例意旨參照）。上訴人上訴主張
      ：附圖Ｃ之盆栽部分係排放在所分管位置內，而葡萄園、
      種植盆栽、籃球架均可移動，且系爭水塔、狗籠僅為一時
      擺放，就如同種植盆栽、籃球架，隨手可動或搬遷，尚且
      被上訴人亦同在系爭土地上放置花盆、盆栽，此為一時使
      用土地無須共有人同意，亦未害及共有人之權利，又葡萄
      園、種稙盆栽是在綠化環境，係為有利於共有人之行為，
      並非上訴人為排他的單獨所有，上訴人行為應不涉無權占
      有云云。然占有乃對於物有事實上管領力之一種狀態，不
      問使用物品種類、擺放方式位置或時間長短，上訴人未經
      全體共有人同意，於系爭土地上擺放葡萄園、盆栽、籃球
      架、水塔、狗籠，顯已對系爭土地附圖Ｃ部分進行事實上
      管領，即生對系爭土地附圖Ｃ部分土地占有之事實，且該
      占有並無正當權源，業如前述，上訴人辯稱非無權占有云
      云，顯無可採。
    5.從而，被上訴人本於民法第767 條中段、前段規定，請求
      被告應將系爭土地如附圖Ｂ、Ｃ所示範圍土地上之地上物
      拆除，並將土地返還原告及全體共有人，於法有據，應予
      准許，上訴人就此提起本件上訴為無理由，應予駁回。
  (三)按無法律上之原因而受利益，致他人受有損害者，應返還其
    利益，民法第179條定有明文。另按民法第818條所定各共有
    人按其應有部分，對於共有物之全部有使用收益之權，係指
    各共有人得就共有物全部，於無害他共有人之權利限度內，
    可按其應有部分行使用益權而言，故共有人如逾越其應有部
    分之範圍使用收益時，即係超越其權利範圍，而為使用收益
    ，其所受超過利益，要難謂非不當得利（最高法院55年台上
    字第1949號判例意旨參照）。經查：
    1.上訴人無權占用系爭土地，依社會一般觀念，乃受有相當
      於租金之利益，惟被告取得此項利益並無法律上之原因，
      則被上訴人本於前揭規定，請求上訴人返還自起訴狀繕本
      送達翌日起至返還前開土地之日止之不當得利，自有理由
      。又系爭土地係坐落於臺中市西屯區，則系爭土地之租金
      自應受土地法第97條第1 項：「城市地方房屋之租金，以
      不超過土地及其建築物申報總價年息百分之十為限。」規
      定之限制。再上訴人占用系爭土地部份，附近均為住宅或
      農地，此有前開臺中市中興地政事務所土地複丈成果圖在
      卷可稽，另有被告提出之相片1 張供參。原審斟酌系爭土
      地所在位置為住宅區，非屬繁榮地段，且上訴人僅占用部
      份土地用以搭蓋鐵皮屋或置放，使用價值應屬有限，故上
      訴人無權占用系爭土地及置用前開雜物，所能獲得之利益
      尚非至鉅等情狀，認為被上訴人請求以系爭土地之申報地
      價年息百分之10計算不當得利數額，顯屬過高，應依系爭
      土地申報總價額年息百分之5 計算，並無不當。而上訴人
      無權占用系爭土地之面積為173.19平方公尺，系爭土地99
      年1月之當期申報地價為每平方公尺960元，此有土地登記
      第二類謄本在卷可稽，是被上訴人遭占用土地之申報地價
      為960元，租金以遭占用土地申報地價年息百分之5計算，
      以被上訴人二人應有部分各為0000000 分之279309，則上
      訴人占有系爭土地如附圖所示Ｂ、Ｃ部分應各給付予被上
      訴人2人之每月租金各為68元（計算式為：960×173.19×
      0.05×279309/0000000÷12＝67.77，元以下四捨五入）
      。
    2.按當事人上訴第二審，原則上不得提出新攻擊防禦方法，
      此觀民事訴訟法第447條第1項之規定自明，此項規定係以
      89年2月9日民事訴訟法所修正之續審制，仍無法避免及改
      正當事人輕忽第一審程序，遲至第二審程序始提出新攻擊
      防禦方法之情形為由，將該「原則上准許新攻防方法，例
      外限制」之制度，修正為「原則上限制新攻防方法，例外
      准許」之「嚴格限制之續審制」或「改良式之續審制」或
      「接近事後審制」，以充實第一審之事實審功能，及合理
      分配司法資源，並維護當事人之程序利益（最高法院99年
      度台上字第947 號判決意旨參照）。上訴人於上訴理由狀
      (一)中提及附圖所示Ｃ部分物品放置時間亦不如被上人請求
      追溯五年的時間，置放時間亦不一云云，然上訴人於原審
      時並未就此部分進行主張，自屬於上訴二審後始提出之新
      攻擊防禦方法，揆諸前揭判決意旨，上訴人本不得於二審
      提出，況上訴人對此有利於己之部分，並未陳述何物品從
      何時開始擺放並具體舉證以供本院審核，實無足採，是被
      上訴人於二審主張依不當得利之法律關係，請求上訴人給
      付自起訴日回溯5年即94年3月15日起，各給付原告相當於
      租金之不當得利4080元（68×12×5＝4080），為有理由
      。
    3.按數人負同一債務或有同一債權，而其給付可分者，除法
      律另有規定或契約另有訂定外，應各平均分擔或分受之；
      其給付本不可分而變為可分者亦同，民法第271 條定有明
      文；又按請求賠償相當於租金之損害為可分之債（最高法
      院95年度台上字第2987號判決意旨參照）。原審就上開相
      當於租金之不當得利之計算係以被上訴人於原審請求方式
      合併被上訴人二人金額予以計算，然被上訴人於二審時變
      更訴之聲明改以分別請求，雖上訴人就此部分上訴並無理
      由，惟依前揭法條及判決意旨，可分之債除法律另有規定
      或契約另有訂定外，「應各平均分擔」之，意即上訴人各
      應給付被上訴人二人原審判定金額二分之一，原審未予闡
      明釐清，命上訴人為適當之聲明，固有未當，然結論並無
      不同，原判決仍應予以維持（最高法院99年度台上字第21
      28判決意旨參照）。從而，被上訴人二人主張依不當得利
      之法律關係，請求上訴人自起訴日回溯5年即94年3月15日
      起，各給付被上訴人二人相當於租金之不當得利4080元，
      及自起訴狀繕本送達翌日（即99年4 月21日）起至返還如
      附圖Ｂ、Ｃ所示土地予全體共有人之日止，按月各給付被
      上訴人68元，為有理由，應以准許。
    4.被上訴人依不當得利之法律關係對上訴人所為本項請求，
      既經准許，則被上訴人另本於侵權行為之法律關係，請求
      上訴人為相同內容之給付，是否有理由，本院即無庸審究
      ，附此敘明。
三、綜上所述，上訴人無權占用系爭土地如附圖所示Ｂ、Ｃ部分
    ，被上訴人請求上訴人將該部分土地上之地上物拆除，並將
    土地返還予全體共有人，及被上訴人請求上訴人自起訴日回
    溯5年即94年3月15日起，各給付被上訴人二人相當於租金之
    不當得利4080元，及自起訴狀繕本送達翌日（即99年4 月21
    日）起至返還如附圖Ｂ、Ｃ所示土地予全體共有人之日止，
    按月各給付被上訴人二人68元，為有理由，應予准許。上訴
    人上訴仍執陳詞主張其非無權占有，要無理由，應予駁回；
    又被上訴人就上開相當租金之不當得利請求權乃由合併請求
    變更為分別請求，爰更正原審主文第二項如本判決主文第二
    項所示。
四、本件事證已臻明確，兩造其餘攻擊、防禦方法及所提出之各
    項證據資料，核與判決結果不生影響，爰不逐一論述，附此
    敘明。
五、據上論結，本件上訴為無理由，依民事訴訟法第436條之1第
    3項、第449條第1項、第78條，判決如主文。
中    華    民    國   100    年    12    月    16    日
                  民事第二庭  審判長法官  王  銘
                                    法官  廖慧如
                                    法官  黃裕仁
上正本證明與原本無異。
本件不得上訴。
中    華    民    國   100    年    12    月    16    日
                                  書記官  司立文